【裁判字號】    95,訴,1213
【裁判日期】    951107
【裁判案由】    槍砲彈藥刀械管制等
【裁判全文】
臺灣板橋地方法院刑事判決              95年度訴字第1213號
公  訴  人  臺灣板橋地方法院檢察署檢察官
被      告  甲○○
選任辯護人  曾郁榮律師
            趙元昊律師
            許瑞榮律師
被      告  丁○○
選任辯護人  吳茂榕律師
            粘舜權律師
被      告  乙○○
選任辯護人  許瑞榮律師
            趙元昊律師
上列被告等因違反槍砲彈藥刀械管制條例等案件，經檢察官提起
公訴（九十四年度偵字第一０二五八號），本院判決如下：
    主  文
甲○○行使偽造私文書，足以生損害於公眾及他人，處有期徒刑
伍月，如易科罰金，以（銀元）參佰元折算壹日，扣案之變造「
張智威」健保卡上「甲○○」之照片壹張及如附表所示偽造「張
智威」之署押共計參拾貳枚，均沒收。其餘被訴部分，均無罪。
丁○○、乙○○，均無罪。
    事  實
一、甲○○因前犯殺人未遂及違反毒品危害防制條例案件，分別
    經臺灣板橋地方法院檢察署於民國九十四年六月八日以丙○
    榮偵仁緝字第００二二八三號及福建金門地方法院檢察署於
    同年三月八日以金檢家偵平緝字第０００四號發布通緝在案
    ，詎其為逃避警方追緝，竟於九十四年初某日，與真實姓名
    年籍資料不詳之成年男子共同基於變造特種文書之犯意聯絡
    ，在臺北市○○路中央健保局外附近，先由甲○○以新臺幣
    （下同）五千元之代價，將其照片一張交予該名男子，委請
    該名男子變造健保卡，嗣該名男子將其照片換印於張智威（
    六十七年十二月二十五日生，身分證統一編號Ｚ00000
    0000號）之健保卡後，於隔二週後之不詳時間，在上址
    ，將該變造之張智威健保卡交予甲○○，足以生損害於中央
    健保局核發健保費之正確性及張智威；嗣甲○○基於行使變
    造特種文書之概括犯意，先於九十四年不詳時間，至臺北縣
    土城市○○路某牙科診所，冒用張智威名義，持該變造之張
    智威就診而行使，足以生損害於中央健保局核發健保費之正
    確性及張智威；復於同年六月十二日下午五時四十五分許，
    在臺北縣三峽鎮○○路六十三巷四號五樓住處為警查獲時，
    竟承上開犯意及行使偽造私文書犯意，冒用「張智威」名義
    ，持該變造之「張智威」健保卡應訊，並先後接續在臺北縣
    政府警察局刑事警察隊搜索扣押筆錄、臺北縣政府警察局刑
    事警察隊扣押物品目錄表、自願受搜索同意書、臺北縣政府
    警察局刑事警察隊偵辦刑案權利宣讀告知筆錄上偽造「張智
    威」之署押及指印共計三十二枚（各文件之名稱、出處、偽
    造之簽名、指印及數量詳如附表所示），足生以損害於司法
    機關追訴犯罪之正確性及張智威，然旋為警識破，並扣得該
    變造之「張智威」健保卡（起訴書誤載為偽造之「張智威」
    身分證，茲予更正）一張，而查知上情。
二、案經臺北縣政府警察局移送臺灣板橋地方法院檢察署檢察官
    偵查起訴。
    理  由
壹、有罪部分：
一、程序方面有關證據能力部分：按被告以外之人於審判外之言
    詞或書面陳述，除法律有規定者外，不得作為證據；被告以
    外之人於偵查中向檢察官所為之陳述，除顯有不可信之情況
    者外，得為證據，刑事訴訟法第一百五十九條第一、二項分
    別定有明文。被告以外之人於審判外之陳述，雖不符同法第
    一百五十九條之一至第一百五十九條之四之規定，而經當事
    人於審判程序同意作為證據，法院審酌該言詞陳述或書面陳
    述作成時之情況，認為適當者，亦得為證據；當事人、代理
    人或辯護人於法院調查證據時，知有第一百五十九條第一項
    不得為證據之情形，而未於言詞辯論終結前聲明異議者，視
    為有前項之同意，刑事訴訟法第一百五十九條之五亦定有明
    文。另按證人依法應具結而未具結者，其證言，不得作為證
    據，刑事訴訟法第一百五十八條之三定有明文。則揆諸前揭
    法條及說明，本院認：(一)、證人丁○○及乙○○於接受警察
    詢問之言詞陳述，雖屬傳聞證據，但被告甲○○於本院準備
    程序中表示無意見，且迄於言詞辯論終結前亦未再聲明異議
    ，經審酌上開證據作成之情狀認為適當，依刑事訴訟法第一
    百五十九條之五第二項，認有證據能力；(二)、證人丁○○及
    乙○○於偵查中向檢察官所為之言詞陳述，且經具結，依刑
    事訴訟法第一百五十八條之三之規定，應認有證據能力，合
    先敘明。
二、上開事實，業據被告甲○○迭於警詢、偵訊及本院審理時坦
    承不諱，核與證人乙○○及丁○○於警詢及偵訊時均具結證
    述：係被告甲○○於臺北縣政府警察局刑事警察隊搜索扣押
    筆錄、臺北縣政府警察局刑事警察隊扣押物品目錄表、自願
    受搜索同意書、臺北縣政府警察局刑事警察隊偵辦刑案權利
    宣讀告知筆錄上簽「張智威」之名字等語（詳見九十五年度
    偵字第一０二五八號偵查卷〈下稱偵查卷〉第十七至十八、
    一一三及一一五頁）之情節相符，並有上開搜索扣押筆錄、
    扣押物品目錄表、自願受搜索同意書及權利宣讀告知筆錄各
    乙份（詳見偵查卷第三十六至三十八、四十至四十二及四十
    八頁）在卷可證。是被告甲○○之前開自白核與事實相符，
    堪以採信。故本件事證已臻明確，被告甲○○犯行足堪認定
    ，應予依法論科。
三、論罪科刑部分：
(一)、法律修正後之適用：按行為後法律有變更者，適用行為時之
    法律。但行為後之法律有利於行為人者，適用最有利於行為
    人之法律，刑法第二條第一項定有明文，此條規定乃與刑法
    第一條罪刑法定主義契合，而貫徹法律禁止溯及既往原則，
    係規範行為後法律變更所生新舊法律比較適用之準據法，是
    刑法第二條本身雖經修正，但刑法第二條既屬適用法律之準
    據法，本身尚無比較新舊法之問題，應一律適用裁判時之現
    行刑法第二條規定以決定適用之刑罰法律，先予辨明。又以
    本次刑法修正之比較新舊法，應就罪刑有關之共犯、未遂犯
    、想像競合犯、牽連犯、連續犯、結合犯，以及累犯加重、
    自首減輕暨其他法定加減原因（如身分加減）與加減例等一
    切情形，綜其全部罪刑之結果而為比較，且從刑附屬於主刑
    ，除法律有特別規定者外，依主刑所適用之法律，最高法院
    九十五年五月二十三日九十五年度第八次刑庭會議決議可資
    參照。經查：
１、刑法第二十八條關於共犯之規定，由原條文：「二人以上共
    同實施犯罪之行為者，皆為正犯」，修正為：「二人以上共
    同實行犯罪之行為者，皆為正犯」，揆諸本條之修正理由係
    為釐清陰謀共同正犯、預備共同正犯、共謀共同正犯是否合
    乎本條規定之正犯要件，而本件被告甲○○與真實姓名年籍
    資料不詳之成年男子屬實行犯罪行為之正犯，則適用新、舊
    法第二十八條規定論擬，對被告甲○○並無不利。
２、被告行為時之刑法第五十六條規定：「連續數行為而犯同一
    之罪名者，以一罪論。但得加重其刑至二分之一。」，惟現
    行刑法已刪除前開關於連續犯之規定，此刪除雖非犯罪構成
    要件之變更，但顯已影響行為人刑罰之法律效果，自屬法律
    有變更，比較新、舊法結果，以被告行為時之刑法論以連續
    犯之規定，較有利於被告甲○○。
３、按修正前刑法分則有關罰金刑之貨幣單位係銀元，且依修正
    前刑法第三十三條第五款規定，罰金刑為一銀元以上，而有
    關罰金倍數之調整及銀元與新臺幣之折算標準，訂有「罰金
    罰鍰提高標準條例」及「現行法規所定貨幣單位折算新臺幣
    條例」，除罰金以一銀元折算三元新臺幣外，並將七十二年
    六月二十六日以前修正之刑法部分條文罰金數額提高為十倍
    ，其後修正者則不再提高倍數，亦即刑法分則各罪罰金數額
    視前開情形分別提高為三十倍或三倍。考量新修正之刑法施
    行後，不再適用「現行法規所定貨幣單位折算新臺幣條例」
    ，為使罰金數額趨於一致，遂增訂刑法施行法第一條之一，
    將刑法各分則編所定罰金之貨幣單位均改為新臺幣，且刑法
    第三十三條第五款將罰金刑提高為新臺幣一千元以上，則刑
    法分則編各罪所定罰金刑之最高數額，於修正前後並無不同
    ，惟罰金刑之最低數額，則較修正前提高，依修正後刑法第
    二條第一項規定，自應以修正前之規定較為有利。
４、被告行為時之刑法第五十五條後段規定：「犯一罪而其方法
    或結果之行為犯他罪名，從一重處斷。」，惟現行刑法已刪
    除前開關於牽連犯之規定，此刪除雖非犯罪構成要件之變更
    ，但顯已影響行為人刑罰之法律效果，自屬法律有變更，而
    現行刑法既無牽連犯之情形，則被告所犯之數罪，應按其具
    體情形而可能論以數罪併罰，是比較修正前、後刑法之規定
    ，以適用被告行為時之刑法依牽連犯從一重處斷之規定，較
    有利於被告甲○○。
５、又刑法第四十一條第一項前段有關易科罰金折算標準之規定
    ，於九十五年七月一日起施行之新刑法修正為：「犯最重本
    刑為五年以下有期徒刑以下之刑之罪，而受六個月以下有期
    徒刑或拘役之宣告者，得以新臺幣一千元、二千元或三千元
    折算一日，易科罰金。」，而依修正前同條項規定：「得以
    一元以上三元以下折算一日，易科罰金」，及修正前罰金罰
    鍰提高標準條例第二條（現已刪除）規定，就其原定數額提
    高為一百倍折算一日，則係以銀元一百元、二百元、三百元
    折算一日，經折算為新臺幣幣值後，以新臺幣三百元、六百
    元、九百元折算一日。是比較修正前後之易科罰金折算標準
    ，自以行為時即修正前之規定，較有利於被告甲○○。
６、有關數罪併罰之規定，依修正前刑法第五十一條規定：「數
    罪併罰，分別宣告其罪之刑，依左列各款定其應執行者：」
    其中第五款規定：「宣告多數有期徒刑者，於各刑中之最長
    期以上，各刑合併之刑期以下，定其刑期，但不得逾二十年
    。」；而修正後刑法第五十一條第五款則規定：「宣告多數
    有期徒刑者，於各刑中之最長期以上，各刑合併之刑期以下
    ，定其刑期，但不得逾三十年。」，本件被告甲○○所犯刑
    法第二百十六條、第二百十三條之行使變造特種文書罪及同
    法第二百十六條、第二百十條之行使偽造私文書罪，是以修
    正前刑法第五十一條第五款之規定較有利於被告甲○○。
７、綜合修正前、後之比較，揆諸前揭最高法院決議及修正後刑
    法第二條第一項前段、後段規定之「從舊、從輕」原則，自
    應全部適用被告行為時之法律，即修正前刑法及罰金罰鍰提
    高標準條例第二條之相關規定予以論處，且參照上開最高法
    院決議認：「從刑附屬於主刑，除法律有特別規定者外，依
    主刑所適用之法律」，本案關於刑法修正前後之比較適用，
    整體言之，既應以修正前之刑法對被告甲○○較為有利，則
    從刑部分亦應一體適用修正前刑法之規定。
(二)、
１、按健保卡係被保險人參與全民健康保險，得以獲取醫療保健
    服務之資格證明，亦與刑法第二百十二條關於品行、能力、
    服務或其他相類之證書相當，為刑法第二百十二條之特種文
    書（起訴書誤載為刑法第二百十三條，業經檢察官當庭更正
    起訴法條），故被告甲○○於「張智威」健保卡上換印自己
    照片而予以變造，並持以就診、應訊而行使，核其所為，係
    犯刑法第二百十六條、第二百十二條之行使變造特種文書罪
    又變造特種文書之低度行為為行使之高度行為所吸收，不另
    論罪。
２、按刑法上所謂偽造署押，係指未經他人之授權或同意，而擅
    自簽署他人之姓名或劃押（包括以他人之名義按捺指印之情
    形）者而言，最高法院九十三年度臺上二０五七號判決可資
    參照。又按刑法上偽造署押罪，係指單純偽造簽名、畫押而
    言，若在制式之書類上偽造他人簽名，已為一定意思表示，
    具有申請書或收據等類性質者，則係犯偽造文書罪（最高法
    院八十五年台非字第一四六號判決參照）。復按警方依刑事
    訴訟法第八十八條之一第四項、提審法第二條第一項等規定
    所製作之逮捕通知書，記載被逮捕人何以遭逮捕或拘提等情
    ，其通知本人聯或通知家屬聯如備有「收受人簽章」欄，由
    形式上觀察，於該欄內簽名及捺指印，即足表示由該姓名之
    人收受斯項通知書之證明，其後將之交付警方，應成立刑法
    第二百十六條、第二百十條之行使偽造私文書罪（最高法院
    九十四年七月二十六日第十一次刑事庭會議決議參照）。是
    被告甲○○於上開搜索扣押筆錄、扣押物品目錄表、自願受
    搜索同意書上偽造「張智威」之署押，乃係表示「張智威」
    同意接受警方搜索之意思表示，另於該權利宣讀告知筆錄上
    偽造「張智威」之署押，該告知書如前所述乃含有收據之性
    質，被告甲○○偽造「張智威」之署押表示簽收後，並交付
    於警員而行使，顯然於該文書之內容有所主張「張智威」為
    犯罪嫌疑人之意思表示，足生損害司法警察調查犯罪之正確
    性，並使張智威有受刑事訴追之虞而損害其本人。故核被告
    甲○○所為，係犯刑法第二百十六條、第二百十條行使偽造
    私文書罪（起訴書誤載為刑法第二百十七條之偽造署押罪嫌
    ，業經檢察官當庭更正起訴法條）。其偽造署押係偽造私文
    書之階段行為，偽造後復持以行使，其偽造私文書之低度行
    為經行使偽造私文書之高度行為所吸收，均不另論罪。又被
    告甲○○冒用「張智威」名義而先後在前開搜索扣押筆錄、
    扣押物品目錄表、自願受搜索同意書、權利宣讀告知筆錄上
    偽造「張智威」之署押，及先後行使行為，其先後各舉動，
    在時間及空間上均具有密切之關連性，且係侵害同一法益，
    無非係欲達同一逃避刑責目的之接續動作，在主觀上顯係基
    於一貫之犯意，屬接續犯之性質。
３、又被告甲○○與真實姓名姓名年籍資料不詳之成年男子，就
    上開變造特種文書之犯行有犯意聯絡及行為分擔，為共同正
    犯。又被告甲○○前開二次行使變造特種文書犯行，時間緊
    接，且觸犯構成要件相同之罪名，顯係基於概括犯意而反覆
    為之，為連續犯，應依修正前刑法第五十六條之規定，以一
    罪論，並加重其刑。被告甲○○所犯上開連續行使變造特種
    文書罪及行使偽造私文書罪間，具有方法目的之牽連關係，
    為牽連犯，應依修正前刑法第五十五條後段之規定，從一重
    之行使偽造私文書罪處斷。至檢察官雖僅就被告甲○○持該
    變造健保卡應訊而行使變造特種文書之犯行起訴，但檢察官
    就犯罪事實一部起訴者，其效力及於全部，則檢察官雖未就
    被告甲○○變造特種文書、持該健保卡就診而行使變造特種
    文書之犯行起訴，但該部分與前揭起訴部分，有實質上一罪
    及裁判上一罪連續犯關係，已如前述，本院自得併予審酌，
    附此敘明。
４、爰審酌被告甲○○因案通緝中，逃避警方追緝，變造「張智
    威」健保卡，並持以行使，且冒用該名義應訊，意圖逃避刑
    責，足使被冒名之人即張智威有被追訴傳拘之虞，並影響警
    察、偵查機關偵辦刑事案件之進行，所生之危害，兼衡其犯
    罪動機、目的、手段及犯罪後坦承犯行等一切情狀，量處如
    主文所示之刑，且依修正前刑法第四十一條第一項前段之規
    定，併予諭知易科罰金之折算標準，以示懲儆。
５、至扣案之變造「張智威」健保卡上所換貼「甲○○」之相片
    一張，係被告甲○○所有並供本件犯罪所用之物，爰依修正
    前刑法第三十八條第一項第二款之規定，併予宣告沒收；另
    如附表所示偽造「張智威」之署押及指印各十六枚，合計三
    十二枚，係被告甲○○偽造「張智威」之署押，應依刑法第
    二百十九條定，不問屬於犯人與否，均沒收之。
貳、無罪部分：
一、公訴意旨另以：被告甲○○明知未經許可不得持有毒品及具
    有殺傷力之手槍、子彈，竟於九十四年六月間，於不詳地點
    ，向自稱「戊○○」之姓名年籍不詳男子，收受具殺傷力之
    ＳＭＩＴＨ＆ＷＥＳＳＯＮ廠ＣＳ４０型０點四０吋制式半
    自動手槍一枝（槍制管制編號0000000000號）、
    口徑０點四０吋之制式子彈五顆及第二級毒品安非他命十二
    包（共計毛重四百一十點六公克），而於同年月十一日，在
    臺北縣板橋市縣○○道之悅容旅館將前揭手槍及子彈交予被
    告丁○○保管，而共同無故持有前揭手槍及子彈，並基於販
    賣毒品之意圖，與無犯意聯絡之被告乙○○共同持有前揭安
    非他命十二包，被告乙○○另自不詳時日起，無故持有第一
    級毒品海洛因一包（淨重０點四六公克），嗣為警於同年月
    十二日下午五時四十五分許，在臺北縣三峽鎮○○路六十三
    巷四號五樓查獲，並扣得前開手槍、子彈、安非他命及海洛
    因，而認被告甲○○與被告丁○○共同涉犯槍砲彈藥刀械管
    制條例第七條第四項之未經許可持有持有手槍罪嫌、第十二
    條第四項之未經許可持有子彈罪嫌，及被告甲○○另犯毒品
    危害防制條例第五條第二項之意圖販賣而持有第二級毒品罪
    嫌，以及被告乙○○則係犯毒品危害防制條例第十二條（起
    訴書誤載為第十條，茲予更正）第一項、第二項之持有第一
    級毒品、第二級毒品罪嫌等語。
二、按犯罪事實應依證據認定之，無證據不得認定其犯罪事實；
    又不能證明被告犯罪者，即應諭知無罪之判決，刑事訴訟法
    第一百五十四條第二項、第三百零一條第一項分別定有明文
    。又按刑事訴訟上證明之資料，無論其為直接或間接證據，
    均須達於通常一般之人均不致有所懷疑，而得確信其為真實
    之程度，始得據為有罪之認定，若其關於被告是否犯罪之證
    明未能達此程度，而有合理懷疑之存在，致使無從形成有罪
    之確信，根據「罪證有疑，利於被告」之證據法則，即不得
    遽為不利被告之認定；其以情況證據（即間接證據）斷罪時
    ，尤須基於該證據在直接關係上所可證明之他項情況事實，
    本乎推理作用足以確證被告有罪，方為合法，不得徒憑主觀
    上之推想，將一般經驗上有利被告之其他合理情況逕予排除
    ，最高法院七十六年臺上字第四九八六號、三十二年度上字
    六七號判例意旨可資參照。另按被告之自白為證據之一種，
    須非出於強暴、脅迫、利誘、詐欺或其他不正之方法，且與
    事實相符者，方得採為證據，故被告雖經自白，仍應調查其
    他必要之證據，以察其與事實是否相符，茍無法證明其與事
    實相符，根本即失其證據之證明力，不得採為判斷事實之根
    據；及被告之自白，雖為證據之一種，但必與事實相符者為
    限，若其自白顯有疑義，而審理事實之法院，就其職權調查
    之所得，乃未能證明其自白確與事實相符者，自不得據為認
    定犯罪事實唯一之基礎，最高法院四十六年臺上字第八０九
    號及十八年度上字第一０八七號判例意旨亦可供參照。
三、公訴人無非以被告甲○○、丁○○及乙○○之供述、扣案之
    槍枝、子彈及槍彈鑑定書、扣案之海洛因、安非他命及鑑定
    通知書等為其主要論據。惟訊據被告甲○○、丁○○及乙○○固坦承於上開時、地，為警查扣上開槍彈及毒品之事實，
    然渠等均堅決否認有何違反槍砲彈藥刀械管制條例及毒品危
    害防制條例之犯行，渠等之辯解及辯護人之辯護要旨分述如
    下：
(一)、被告甲○○辯稱：扣案之海洛因是我的，是我用來吸食用的
    ；但扣案槍彈及安非他命都不是我的，該安非他命是我打電
    話請證人戊○○帶一點點過來給我吸食，但不知道他帶了這
    麼多來，且扣案之槍彈是證人戊○○帶過來要向我借錢，但
    我沒有答應，請他把東西拿走，不知道他把東西留在現場等
    語置辯；辯護人為其辯護稱：扣案之槍彈及安非他命都是證
    人戊○○帶到被告甲○○住處，希望以槍彈換取金錢，遭被
    告甲○○拒絕後，證人戊○○先行離開，之後才由警方查獲
    乙節，業經證人戊○○具結證述，且就毒品部分，檢察官並
    未舉證證明被告甲○○有主觀上意圖販賣而持有等語。
(二)、被告丁○○辯稱：扣案之槍彈及毒品我不知道是誰的，我當
    天也沒有看到這些東西，也沒有幫忙保管，當天被告甲○○
    有告訴我是阿清的，當天阿清有到被告甲○○住處，帶了一
    包東西，但我不知道是什麼東西，當天我在旁邊看他們賭博
    ，且我於九十四年六月十三日之偵訊筆錄稱悅容旅館部分，
    是遭檢察官利誘，檢察官在偵訊過程中跟我說會給我不起訴
    處分等語置辯；辯護人為其辯護稱：被告丁○○於九十四年
    六月十三日不利於己之供述，與事實不符，且扣案之槍彈係
    證人戊○○於九十四年六月十二日攜帶至上址向被告甲○○
    借錢，被告丁○○前開自白係因戊○○不在現場且為維護被
    告甲○○才如此陳述等語。
(三)、被告乙○○辯稱：扣案的槍彈及毒品，我不知道是誰的，因
    為當時我在睡覺，東西也都不是我的，我並沒有施用毒品等
    語置辯；辯護人為其辯護稱：扣案之海洛因係被告甲○○所
    有並供己施用，與被告乙○○無涉；扣案之安非他命部分，
    證人即同案被告丁○○於偵查中檢察官訊問及法院審理時訊
    問證述之情節不一，且與事實不符；且為警查獲時，被告乙○○在房間內，而現場尚有其他女生，證人戊○○是否能確
    信其稱見到被告甲○○將安非他命將予收受之女生為被告乙○○，恐有疑義等語。
四、程序方面有關證據能力部分：
(一)、參酌前開刑事訴訟法第一百五十九條第一、二項、第一百五
    十九條之五及第一百五十八條之三之規定，證人甲○○、丁○○於接受警察詢問之言詞陳述，雖屬傳聞證據，但被告乙○○於本院準備程序中表示無意見，且迄於言詞辯論終結前
    亦未再聲明異議，經審酌上開證據作成之情狀認為適當，依
    刑事訴訟法第一百五十九條之五第二項，認有證據能力；證
    人甲○○及丁○○於偵查中向檢察官所為之言詞陳述，且經
    具結，依刑事訴訟法第一百五十八條之三之規定，應認有證
    據能力。
(二)、共同被告於審判外所為不利於其他共同被告之陳述，其證據
    能力：按刑事訴訟法於九十二年二月六日修正公布，並已於
    九十二年九月一日起施行，新舊法對於被告自白以及證人在
    審判外陳述之證據能力有不同的規定，雖然依照刑事訴訟法
    施行法第七條之三後段規定「修正刑事訴訟法施行前已依法
    定程序進行之訴訟程序，其效力不受影響」，但此係指已經
    進行的訴訟程序而言，如果是尚在審理中的案件，自然必須
    依照修正後刑事訴訟法之規定遂行訴訟程序，特別是就被告
    依照憲法第八條所規定正當法律程序所享有對於其他共同被
    告以及證人的詰問對質權，新修正刑事訴訟法乃是具體落實
    上開基本人權，自不應因為案件繫屬在修正刑事訴訟法之前
    ，而反而剝奪了被告對於共同被告以及證人的詰問對質權，
    此由大法官會議第五八二號解釋以及最高法院九十二年度台
    上字第六一一九號判決均可資參照。因此本案就共同被告之
    證據調查方法以及證人證詞之調查方法均應適用新修正之刑
    事訴訟法。就具有共犯關係之共同被告在審判外所為之陳述
    是否可以作為認定被告犯罪事實的證據，本院認為依照刑事
    訴訟法第一百五十六條第二項之規定及大法官會議第五百八
    十二號之解釋，除必須擔保其陳述（自白）具有任意性而且
    有其他補強證據之外，還必須在確保被告在審判中對於該共
    犯之詰問權後，方得採為認定被告犯罪事實的證據。因此，
    被告甲○○對於被告丁○○於偵訊中所為不利於己之陳述，
    對其證據能力並不爭執，且本院並未剝奪被告甲○○對質、
    詰問權，則被告丁○○於偵訊不利於共同被告甲○○之供述
    ，係出於任意性（詳見下述），應認有證據能力，惟其證明
    力如何，仍須有其他補強證據，併審酌其他證據之後，才能
    夠認定。
(三)、又按「被告之自白，非出於強暴、脅迫、利誘、詐欺、疲勞
    訊問、違法羈押或其他不正之方法，且與事實相符者，得為
    證據。被告或共犯之自白，不得作為有罪判決之唯一證據，
    仍應調查其他必要之證據，以察其是否與事實相符。被告陳
    述其自白係出於不正之方法者，應先於其他事證而為調查。
    該自白如係經檢察官提出者，法院應命檢察官就自白之出於
    自由意志，指出證明之方法。被告未經自白，又無證據，不
    得僅因其拒絕陳述或保持緘默，而推斷其罪行。」，刑事訴
    訟法第一百五十六條定有明文。經查，被告丁○○抗辯其於
    九十四年六月十三日偵訊筆錄自白供稱：現場被查獲的那把
    槍是我大哥甲○○拿給我的，不過我知道是綽號阿清交給他
    的；（何時交給你的？）前天晚上在一間板橋縣民大道的悅
    容旅館交給我的，我們從旅館出發後有去百貨公司逛街，槍
    放在車上，車子是甲○○在開的，後來再去三峽；下車以後
    槍是我保管；槍跟安非他命沒有放在一起等語（詳見偵查卷
    第一一二至一一三頁），係出於檢察官以不起訴處分而利誘
    ，當時有書記官及法警在場，偵訊過程中檢察官有叫書記官
    關掉錄音二次，是在檢察官問我有沒有施用毒品之後關掉錄
    音，另外一次是在快問完之前再關掉一次，再打開錄音就叫
    我觀勒出來後要好好做人，之後就沒有再問其他問題云云（
    詳見本院卷第四十八及一００頁），然經本院勘驗上開偵訊
    筆錄之錄影錄音光碟結果認：該次訊問之錄影錄音連續，並
    無中斷，並核與偵查卷第一一二頁到一一三頁所載內容相符
    乙節，此有本院九十五年七月二十七日勘驗筆錄乙份（詳見
    本院卷第一００至一０五頁）在卷可參，是於該次偵訊過程
    中，檢察官並未以不起訴處分而利誘被告丁○○，更無中斷
    錄影錄音之情事，則被告丁○○及辯護人前開辯解該自白非
    出於任意性云云，顯不足採信，合先敘明。
五、本院得心證之理由：
(一)、扣案之槍枝一枝、子彈五顆經送鑑定結果認：１、送鑑史密
    斯九０手槍一枝（槍枝管制編號0000000000號）
    ，認係美國ＳＭＩＴＨ＆ＷＥＳＳＯＮ廠ＣＳ４０型０點四
    ０吋制式半自動手槍，槍號為「ＶＪＦ９９６０」，槍管內
    具五條右旋來復線，機械性能良好，認具殺傷力；２、送鑑
    制式子彈五顆，認均係口徑０點四０吋之制式子彈（試射三
    顆），認均具殺傷力乙節，此有內政部警政署刑事警察局九
    十四年七月十一日刑鑑字第０九四００九四三四二號槍彈鑑
    定書一份（詳見偵查卷第一八一至一八五頁）在卷可稽，是
    扣案之槍彈具有殺傷力之事實，堪以認定。又扣案之白粉一
    包及白色結晶體十二包，分別經鑑驗結果認：送驗白粉一包
    含第一級第六項毒品海洛因成分，淨重０點四六公克（空包
    裝重０點三七公克）；編號一至十二經檢視均為白色晶體，
    外觀型態均相似，隨機抽取編號七鑑定。驗前總毛重四百二
    十六點四九公克（包裝塑膠袋總重約十一點四０公克）。編
    號七淨重三十四點九一公克，取０點一二公克鑑定用罄，餘
    三十四點七九公克，檢出二級毒品甲基安非他命成分，純度
    約為百分之九十點一等情，此有法務部調查局九十四年八月
    四日調科壹字第０六００一０一一三號鑑定通知書一份及內
    政部警政署刑事警察局九十四年七月四日刑鑑字第０九四０
    ０九二三四０號鑑定書各一份（偵查卷第一九二及一七五頁
    ）在卷可證，是上開扣案之毒品分別屬於第一級毒品海洛因
    及第二級毒品安非他命之事實，足可認定。
(二)、被告甲○○及丁○○被訴共同持有扣案具有殺傷力之槍彈犯
    嫌部分：
１、查扣案之槍彈係證人戊○○於九十四年六月十二日下午四時
    許，攜帶至上址，並持之向被告甲○○借錢未果，而暫時留
    置在上址之事實，業據被告甲○○迭於警詢、偵訊及本院訊
    問時供稱：扣案之槍彈是一位叫戊○○、綽號阿清的人所有
    ；當天戊○○硬要交給我，我不收，他看我在那邊賭博，便
    直接留下該槍，沒有帶走；扣案槍枝是戊○○拿來跟我借錢
    ，我發現是真的槍，我要他拿走，不要害我，後來我沒有把
    錢給他，但他沒有把槍帶走，他之後下樓，我沒有注意等語
    （詳見偵查卷第十二、一０八、一五四、一八九、二二七頁
    ，及本院卷第四十五頁）明確，核與證人戊○○於本院九十
    五年十月二十四日審理時到庭具結證述：九十四年六月十二
    日下午約四點多，我用皮包（就是偵查卷第八十六頁所示照
    片的皮包）裝著一把制式的槍（內有五顆或四顆子彈），帶
    到三峽鎮○○路六十三巷四號五樓向被告甲○○借十萬元或
    賣給他，他說一、二萬還可以，但太多他也沒辦法，他說他
    不要，就退還給我；我忘了有無告訴甲○○說槍彈先放他那
    裡，我要去附近柑園找之前在北監綽號和尚的朋友，待會再
    過來拿；我把槍放在靠沙發旁邊的地上，那個位置在甲○○
    座位附近，之後我就走了；該制式手槍是我小時後的朋友辜
    慶華於九十二年過世前交代他老婆交給我，我於九十二年十
    二月從北監出獄，他老婆交給我；裝槍的手提包不是我的，
    是我從朋友那裡拿的，忘記是哪一位朋友；我拿過去時，槍
    就放在手提包內；（去找和尚時，為何不把槍及安非他命一
    起帶走？）因為我覺得帶出去不方便，所以我跟甲○○說先
    放這裡，他有沒有聽到我不知道，且他有沒有回答我或著回
    答什麼我忘了；之後我再回到中華路甲○○住處樓下，看到
    路邊有停一些車輛，有一些鄰居圍觀，我就沒有上去；該制
    式手槍整把是銀色的，另外還有幾顆子彈、彈匣、紅外線瞄
    準器，這些東西我沒有帶過去，後來我被警方查獲扣案，並
    經法院判刑，有一些不起訴處分；我不知道甲○○有無叫我
    把槍帶走，當時我跟甲○○說槍放在這裡一下時，甲○○坐
    下來在賭博等語（詳見本院卷第一六七至一七八頁）之情節
    大致相符，且有上開槍彈鑑定書及現場照片六張（詳見偵查
    卷第八十六至八十七、九十二頁）附卷可證，又衡諸茍證人
    戊○○欲迴護被告甲○○者，何以未予證述其未告知被告甲○○該放置槍彈之包包放在現場而逕行離去？且證人戊○○
    對於該槍彈交付之情節證述甚明，顯見證人戊○○並無迴護
    被告甲○○之虞，則證人戊○○上開證述堪以採信。是以，
    證人戊○○將該包包留置於現場時，有無告訴被告甲○○且
    徵得被告甲○○之同意乙節，容有疑義。故被告甲○○辯稱
    ：我不知道戊○○將該槍彈留置在上址等語，即屬有據。
２、至被告丁○○雖於偵訊時為前開之自白，但被告丁○○於本
    院訊問時否認該自白之內容屬實，且係為迴護被告甲○○所
    為之供述，並經核該自白與證人戊○○上開證述及證人即同
    案被告甲○○於本院九十五年十月二十四日審理時具結證述
    （詳見本院卷第一七九至一八一頁）之情節迥異，故扣案之
    槍彈既係證人戊○○於九十四年六月十二日下午四時許才攜
    帶至上址，已如前述，則被告丁○○前開自白與事實有違，
    自無法採為不利於被告甲○○及丁○○之認定。故公訴人遽
    以被告丁○○於偵訊時所為之前開自白而認扣案之槍彈係戊○○於九十四年六月間，在不詳地點，交予被告甲○○收受
    ，且被告甲○○於同年月十一日，在臺北縣板橋市縣○○道
    之悅容旅館將前揭手槍及子彈交予被告丁○○保管，而認渠
    等有共同無故持有前揭手槍及子彈之犯行云云，顯有未洽，
    且復查無其他證據足資認定被告甲○○及丁○○共同持有扣
    案槍彈之犯行，則揆諸首開說明，不能證明被告甲○○及丁○○犯罪，均應就公訴人認渠等違反槍砲彈藥刀械管制條例
    之犯行為無罪之諭知。
(三)、被告甲○○被訴意圖販賣而持有第二級毒品之犯嫌部分：
１、查被告甲○○欲施用安非他命，而請證人戊○○拿安非他命
    至上址，故證人戊○○於九十四年六月十二日下午四時許，
    至上址，將扣案之甲基安非他命十二包交予被告甲○○收受
    乙節，業據被告甲○○迭於警詢、偵訊及本院訊問時供述：
    扣案之安非他命是戊○○的，我跟他調貨，他交給我後，我
    放在乙○○包包內等語（詳見偵查卷第十二、一０八、一五
    三、一八九至一九０、二二六至二二七頁及本院卷第四十五
    頁）綦詳，核與證人戊○○於上開期日到庭具結證述；除了
    於上開時間拿制式手槍給被告甲○○外，還有拿安非他命給
    被告甲○○，因他說他要用安非他命，我以為他要買而帶過
    去，且我生病而較少用安非他命，所以就把剩下的安非他命
    約十二、三兩全部帶過去；該安非他命是一包一包的，共十
    二包，用紙袋及網袋（即偵查卷第八十八頁照片所示之網袋
    ）裝著，我拿安非他命給甲○○時，是連同紙袋一起給他；
    我帶安非他命過去給被告甲○○時，他沒有給我錢，他說他
    要施用一點點，不是要買；我本來安非他命是要賣給被告甲○○的，因為我急著用錢，所以比行情價低一點賣給他，當
    時被告甲○○沒有答應要跟我買這些安非他命，他說帶這麼
    多來幹麼；我以為被告甲○○全部要買，所以我全部拿給他
    ；他說我電話中聽錯了，他只要用一點；（既然電話中聽錯
    ，甲○○為何全部收下？）他可能要看一下安非他命，所以
    我不在意等語（詳見本院卷第一六四至一六五）之情節大致
    相符；且被告甲○○有施用安非他命之犯行，業據被告甲○○於本院訊問時自承：被查獲當天有施用安非他命及海洛因
    等語（詳見本院卷第一五九頁）明確，且於前開被查獲時經
    警採集其尿液送驗，結果呈安非他命類之陽性反應乙節，此
    有臺北縣政府警察局偵毒品案件尿液代碼表及台灣檢驗科技
    股份有限公司濫用藥物尿液檢驗報告各乙紙（詳見偵查卷第
    二四二至二四三頁）在卷供參，故被告甲○○有施用安非他
    命之事實，堪以認定。則被告甲○○辯稱：我因要施用安非
    他命而請戊○○拿過來等語，堪以採信。故上開事實，亦可
    認定。
２、復參酌證人戊○○前開證述及上開鑑定書，扣案之甲基安非
    他命雖總毛重達四百二十六點四九公克（包裝塑膠袋總重約
    十一點四０公克），惟證人戊○○交付該甲基安非他命予被
    告甲○○時，業已分裝成十二包，且其中編號七之一包重量
    淨重三十四點九一公克，並有扣案物品照片（詳見偵查卷第
    八十九及九十二頁）供參，顯見該十二包分裝之每包重量非
    輕，此與一般意圖販賣而分裝毒品之形式有異，況查本案並
    未扣得諸如電子磅秤、分裝袋等供販賣所用之工具，且查無
    其他積極證據足資認定被告甲○○意圖販賣而持有之主觀犯
    意，殊難僅以扣案甲基安非他命十二包之數量及重量而遽以
    認被告甲○○有主觀上販賣毒品之犯意。則揆諸首開說明，
    不能證明被告甲○○犯罪，應就公訴人認被告甲○○涉犯意
    圖販賣而持有第二級毒品之犯行為無罪之諭知。
(四)、被告乙○○被訴與被告甲○○共同持有第二級毒品之犯嫌部
    分：
１、查扣案之甲基安非他命係由證人戊○○交予被告甲○○收受
    ，並由被告甲○○將該包包放置於被告乙○○所有之包包內
    而為警查扣乙節，業據被告乙○○迭於警詢、偵訊及本院訊
    問時供述：我不知道何人將該安非他命放在我包包內，也不
    知道該安非他命是誰的，警察到現場時，我在房間睡覺等語
    （詳見第十七、一一四、一四七、一七０、一八九及二一０
    頁及本院卷第四十六頁）明確，核與證人即同案被告甲○○
    於本院九十五年十月二十日審理時具結證述：阿清將安非他
    命交給我，是我叫他拿過來的，因我自己要施用；我沒有把
    這些安非他命交給乙○○，我沒有看到乙○○親手拿這些毒
    品；阿清在客廳把毒品拿給我，客廳還有四、五人在，沒有
    包括乙○○，當時乙○○在房間睡覺或是在廁所；是我在客
    廳把毒品放在乙○○包包內，因乙○○把包包放在客廳，我
    們常因我施用安非他命而吵架，所以我趁乙○○不在時，把
    安非他命放在他包包裡，她並不知道我把阿清帶來的安非他
    命放在她包包；乙○○不喜歡我吸安非他命，她如果發現我
    把毒品放在她包包內，她一定會翻臉，但當時我沒有想這麼
    多，因現場很多人，怕安非他命不見；乙○○本人不用毒品
    ，她曾經阻止我施用毒品等語（詳見本院卷第一五四至一五
    九頁）之情節相符，並有現場照片及該扣案物品照片六張（
    詳見偵查卷第八十八至八十九、九十二頁）在卷供參。
２、至證人丁○○先於九十四年六月二十二日偵訊時具結證述：
    裝安非他命的包包放在地上，那是乙○○在使用的；當天很
    多人進來，有賭博的，有給東西的，我有看到把東西帶進來
    的人，我看他直接把東西交給乙○○，該包包本來不是乙○○在拿的，是該人直接把包包交給乙○○等語（詳見偵查卷
    第一四九頁），及於同年七月四日偵訊時證述：當天攜帶包
    包進入之人交給乙○○時，甲○○在場，他有看見，我不知
    道該人的名字等語（詳見偵查卷第一六二頁），且證人丁○○於本院九十五年十月二十日審理時亦具結證述：警察進到
    上開處所，有五、六人包含乙○○在內在場；因為房間有隔
    間，我跟乙○○在不同房間，所以我不清楚乙○○在何處；
    警察剛進來時，我沒有看到乙○○，是後來警察在屋內搜索
    時我才看到乙○○；警察搜索時，乙○○沒有拿著警察搜到
    的包包；我不清楚這些包包是誰的；當天我沒有看到乙○○
    拿扣案之安非他命十二包；查獲當天我確實有看到有人將包
    包帶進來交給乙○○，甲○○在場，可是我不確定是查獲中
    的那個包包，也不能確定包包的內容物，也不清楚那個包包
    是否裝有安非他命；交給乙○○的包包是偵查卷第八十八頁
    照片中的大包包；當天除己○○外，其餘五人連我在內有施
    用安非他命；該拿東西的人就是戊○○等語（詳見本院卷第
    一四八至一五三、一七八頁），但證人戊○○於上開期日到
    庭證稱：我拿安非他命給甲○○時，我有看到乙○○，因為
    我拿安非他命給甲○○時，甲○○叫乙○○出來，東西交給
    乙○○，好像要準備怎麼樣我不知道；我沒有注意甲○○或
    是乙○○把東西放在哪裡；我有看到甲○○把安非他命交給
    乙○○，因為我拿安非他命給甲○○，乙○○出來，甲○○
    很自然的把東西交給乙○○；偵查卷第八十八頁照片所示之
    網袋是我帶過去的；我是用牛皮紙袋裝著十二包安非他命，
    再放在網袋裡面；我拿安非他命給甲○○時，連同紙袋都交
    給他，他叫乙○○出來，乙○○接手安非他命後，我叫甲○○到旁邊講話；我看到甲○○把安非他命交給一個女生，應
    該是甲○○的老婆；我認得甲○○的老婆，可是乙○○說不
    是她，我覺得奇怪等語（詳見本院卷第一七四至一七六、一
    七八頁）；是證人丁○○雖證述其有看到證人戊○○將偵查
    卷第八十八頁照片中所示之大包包直接交給被告乙○○，但
    核與證人戊○○證述其連同偵查卷第八十八頁照片中所示網
    袋交給被告甲○○，而被告甲○○再交給被告乙○○，兩人
    所述交付之方式及物品等情節顯有不一，況證人丁○○對於
    證人戊○○所交付之物品為何，其所述前後均含糊不清，而
    查獲現場除被告乙○○外，尚有其他女生如己○○、庚○○
    （假冒陶雅君應訊），則戊○○對於被告甲○○將物品交予
    一名女生，該名女生是否確為被告乙○○容有疑義，且渠等
    上開證述亦核與證人甲○○前揭證述由其將證人戊○○所交
    付放置扣案之安非他命之包包放在被告乙○○之皮包內等情
    亦有所不同。故上開證人丁○○及戊○○前開不利於被告乙○○之證述亦難予採信。
３、因而，被告乙○○前開辯解，足堪採信，且查無其他積極證
    據足資認定被告乙○○持有扣案甲基安非他命之犯意。則揆
    諸首開說明，不能證明被告乙○○犯罪，應就公訴人認被告
    乙○○持有第二級毒品之犯行為無罪之諭知。
(五)、被告乙○○被訴持有第一級毒品海洛因之犯嫌部分：
１、查扣案之海洛因一小包為被告甲○○所有並供己施用乙節，
    業據證人即同案被告甲○○於本院審理時具結證述：現場查
    獲桌上的海洛因一包是我的，我自己要施用的；被查獲當天
    我有施用安非他命及海洛因；海洛因是放在香煙裡施用等語
    （詳見本院卷第一五九頁）明確，並於前開被查獲時經警採
    集其尿液送驗，結果呈嗎啡之陽性反應乙節，此有臺北縣政
    府警察局偵毒品案件尿液代碼表及台灣檢驗科技股份有限公
    司濫用藥物尿液檢驗報告各乙紙（詳見偵查卷第二四二至二
    四三頁）在卷供參，是證人甲○○前開證述，堪以採信。
２、被告乙○○辯稱：我不知道扣案之海洛因是誰的等語，足堪
    採信，且查無其他積極證據足資認定被告乙○○有與持有扣
    案海洛因之犯意。則揆諸首開說明，不能證明被告乙○○犯
    罪，應就公訴人認被告乙○○持有第一級毒品之犯行為無罪
    之諭知。
(六)、綜上所述，依上開調查所得證據尚不足以證明被告甲○○、
    丁○○及乙○○確有前開公訴人所指之犯行。此外，復查無
    其他積極證據足資證明被告甲○○、丁○○及乙○○有上述
    之犯行。揆諸前開說明，不能證明其犯罪，應依法為無罪之
    諭知。末按沒收為從刑之一種，依主從不可分原則，應附隨
    於主刑而同時宣告之，除有罪，免刑等判決，於裁判時併宣
    告外，如諭知無罪之判決，既無主刑，從刑亦無所附麗，故
    案內之違禁物，應另依刑法第四十條但書由檢察官聲請單獨
    宣告沒收，最高法院著有七十八年度台非字第七二號判例意
    旨參照。是本件扣案之槍枝一枝（槍枝管制編號00000
    00000號）、子彈五顆（驗餘二顆）、第一級毒品海洛
    因一小包（淨重０點四六公克）及第二級毒品甲基安非他命
    十二小包（驗前總毛重四百二十六點四九公克，驗餘毛重四
    百二十六點三七公克），雖均屬違禁物，但本案既經本院諭
    知無罪之判決，則上開扣案物品，自毋庸併予宣告沒收或沒
    收銷燬之，附此敘明。
據上論斷，應依刑事訴訟法第二百九十九條第一項前段、第三百
零一條第一項，刑法第二條第一項前段、修正前刑法第二十八條
、修正前刑法第五十六條、第二百十六條、第二百十二條、第二
百十條、修正前刑法第五十五條後段、修正前刑法第四十一條第
一項前段、修正前刑法第三十八條第一項第二款、第二百十九條
，罰金罰鍰提高標準條例第一條前段、修正前同條例第二條，判
決如主文。
本案經檢察官彭聖斐到庭執行職務。
中    華    民    國    95    年    11    月    7    日
                  刑事第六庭  審判長法  官  許仕楓
                                    法  官  林鈺琅
                                    法  官  饒金鳳
以上正本證明與原本無異。
如不服本判決應於送達後十日內向本院提出上訴狀。
                                    書記官  王春森
中    華    民    國    95    年    11    月    7     日
附表：
┌──┬───────────┬─────────┬──────────┐
│編號│ 文   件   名    稱   │出              處│偽造「張智威」之署押│
│    │                      │（九十四年偵字第一│及指印數量          │
│    │                      │０二五八號偵查卷）│                    │
├──┼───────────┼─────────┼──────────┤
│ 一 │臺北縣政府警察局刑事警│第三十六至三十八頁│各三枚，共計六枚    │
│    │察隊搜索扣押筆錄      │                  │                    │
├──┼───────────┼─────────┼──────────┤
│ 二 │臺北縣政府警察局刑事警│第四十至四十一頁  │各九枚，共計十八枚  │
│    │察隊扣押物品目錄表    │                  │                    │
├──┼───────────┼─────────┼──────────┤
│ 三 │自願受搜索同意書      │第四十二頁        │各三枚，共計六枚    │
├──┼───────────┼─────────┼──────────┤
│ 四 │臺北縣政府警察局刑事警│第四十八頁        │各一枚，共計二枚    │
│    │察隊偵辦刑案權利宣讀告│                  │                    │
│    │知筆錄                │                  │                    │
├──┼───────────┴─────────┴──────────┤
│合計│                                           偽造「張智威」之署押 │
│    │                                           及指印各計十六枚，共 │
│    │                                           計三十二枚           │
└──┴────────────────────────────────┘
附錄本案論罪之法律條文：
中華民國刑法第二百十六條：
行使第二百十條至第二百十五條之文書者，依偽造、變造文書或
登載不實事項或使登載不實事項之規定處斷。
中華民國刑法第二百十二條：
偽造、變造護照、旅券、免許證、特許證及關於品行、能力服務
或其他相類之證書、介紹書，足以生損害於公眾或他人者，處一
年以下有期徒刑、拘役或三百元以下罰金。
中華民國刑法第二百十條：
偽造、變造私文書，足以生損害於公眾或他人者，處五年以下有
期徒刑。


司法院資訊處製作；財團法人民間司法改革基金會備份。
